【裁判字號】    89,上訴,624
【裁判日期】    890905
【裁判案由】    搶奪
【裁判全文】
臺灣高等法院臺南分院刑事判決            八十九年度上訴字第六二四號      Ｇ
      上  訴  人
      即  被  告  丁  ○  ○
右上訴人因搶奪案件，不服臺灣臺南地方法院八十九年度訴緝字第一二號中華民國八
十九年三月三十一日第一審判決（起訴案號：臺灣臺南地方法院檢察署八十八年度偵
字第九七九一、一０一六０、一０二七九號），提起上訴，本院判決如左：
      主      文
原判決撤銷。
丁○○無罪。
      理      由
一、本件公訴意旨略以：丁○○因陳清茂（另由本院審理中）於八十八年五月十四日
    以其友人甯運興所有牌照ＢＴ─二九九九號自用小客車車籍資料，向丙○○經營
    之隆昌當鋪質押借款二十萬元，嗣因無力清償，而陳清茂又想取回車籍資料另行
    典當籌款，遂於同年六月十八日十五時許，丁○○、陳清茂基於共同犯罪之意思
    ，相偕至隆昌當鋪，進入當鋪後，陳清茂要求店員甲○○打開可通內室之隔離鐵
    門，俾便其入內找丙○○談話，為甲○○所拒，陳清茂即對甲○○恐嚇稱：「如
    不開門就不要走出這個門，否則要給你死」等語，使甲○○心生畏懼，惟基於職
    責仍拒絕開門。丁○○即質問甲○○：陳某質押借款之相關資料及文件置於何處
    ？甲○○由抽屜內取出裝該資料之紙袋（內有行車執照、證件影本、本票、契約
    書及其他證明文件等），欲請蘇玉換下樓來處理，丁○○、陳清茂竟共同意圖為
    自己不法之所有，由丁○○乘甲○○不備，迅速由櫃檯外鐵窗伸手穿過鐵欄，將
    甲○○手中之前揭汽車質押借款相關資料袋搶奪而去，得手後轉交陳清茂，二人
    揚長而去。因認丁○○涉有刑法第三百二十五條第一項搶奪罪嫌云云。
二、公訴人認被告丁○○涉嫌搶奪罪，無非以告訴人丙○○、甲○○之指訴，為其所
    憑論據。
三、按犯罪事實應依證據認定之，無證據不得推定其犯罪事實；又不能證明被告犯罪
    者，應諭知無罪之判決；刑事訴訟法第一百五十四條、第三百零一條第一項分別
    定有明文。又認定不利於被告之事實，須依積極證據，苟積極證據不足為不利於
    被告事實之認定時，即應為有利於被告之認定，更不必有何有利之證據。再事實
    之認定，應憑證據，如未能發現相當證據，或證據不足以證明，自不能以推測或
    擬制之方法，為裁判基礎。又告訴人之告訴，本以使被告受刑事訴追為目的，故
    其陳述是否與事實相符，自應調查其他證據，以資審認，苟其所為攻擊之詞，尚
    有瑕疵，則在此瑕疵未予究明以前，即不能遽採為斷罪之基礎，最高法院三十年
    上字第八一六號、四十年臺上字第八六號、五十二年臺上字第一三００號、六十
    一年臺上字第三０九九號判例可資參照。
四、訊之上訴人即被告丁○○堅決否認有何搶奪犯行，辯稱：上述車籍資料丙○○本
    欲交還給陳清茂，陳清茂尚且不要，如何會去搶奪該資料，該資料係甲○○自己
    交給伊，伊再轉交給陳清茂，伊確未與陳清茂共同搶奪云云。經查：
  (一)本件案發時告訴人所經營之隆昌當鋪裝置有閉路監視系統，現場錄成影帶可供參
    照，然該錄影帶經本院調查程序及審理時二度勘驗，均無被告丁○○向甲○○直
    接搶奪物品之影像，且錄影帶中更可證明，被告當時人在櫃檯外，職員辦公處從
    錄影帶中無法看出，足徵櫃檯與當舖職員辦公桌尚有一段距離，而被告從櫃檯有
    取出資料袋後，仍自行走向茶几處坐下，並無一般搶奪財物施用暴力跡象，是被
    告所辯係由甲○○交予一節，自非全然不能採信。
  (二)又本案有關甯運興所有之牌照ＢＴ─二九九九號自用小客車車籍資料，曾經由告
    訴人丙○○本同意，將該車籍資料交給陳清茂，惟遭陳清茂拒絕，並經由證人李
    威勇將車籍資料返還丙○○之事實，已據證人李威勇於原審結證甚明（詳原審法
    院八十八年度訴字第一一四０號八十九年一月七日訊問筆錄）。是被告等人應無
    再行以搶奪手段取回該車籍料之理由。
  (三)雖告訴人甲○○曾於警訊及原審八十八年度訴字第一一四０號調查中指訴被告由
    其手中搶取車籍資料，證人乙○○亦於本院調查時到庭結證被告係在甲○○欲將
    車籍資料交伊時遭被告搶奪，然查乙○○與甲○○為同事，當時係陳清茂向甲○○要車籍資料，甲○○交付與否，自與乙○○無關，而在有人逼迫強取財物時，
    為求安全，僅有女人將財物交予男人保護，少有男人將財物交女人保護之情形，
    因此甲○○是否有將車籍資料交與乙○○之事實，自有可疑，況且證人乙○○係
    告訴人丙○○所僱用之職員，與甲○○為同事，所證不免偏頗，要難採信。
五、被告丁○○於本件案發時雖陪同陳清茂同往告訴人丙○○所經營之隆昌當舖，但
    經調查所得事證，尚不能證明其有搶奪犯行，故其被訴搶奪罪嫌，應屬不能證明
    ，此外復查無其他積極證據足以證明被告丁○○有搶奪犯行，理應諭知無罪，以
    免冤抑。原審疏未詳察，且未深入細心勾稽種種有利於被告之證據，即對被告論
    罪科刑，自有未洽。上訴意旨，執以指摘原判決不當，為有理由，應由本院撤銷
    改判，另為被告丁○○無罪之諭知，以昭公允。
據上論斷，應依刑事訴訟法第三百六十九條第一項前段、第三百六十四條、第三百零
一條第一項前段，判決如主文。
本案經檢察官曾顯智到庭執行職務。
中    華    民    國      八十九      年      九      月      五        日
                                  臺灣高等法院臺南分院刑事第五庭
                                      審判長法官  茆    臺    雲
                                            法官  曾    平    杉
                                            法官  李    文    福
右正本證明與原本無異。
如不服本判決，應於判決送達後十日內向本院提出上訴狀，其未敘述理由者並應於提
出上訴狀後十日內向本院補提理由書（應附繕本)。
                                      法院書記官  李    良    倩
中    華    民    國      八十九      年      九      月      六        日


司法院資訊處製作；財團法人民間司法改革基金會備份。
